【裁判字號】    99,交易,285
【裁判日期】    991012
【裁判案由】    過失致死
【裁判全文】
臺灣臺南地方法院刑事判決             99年度交易字第285號
公  訴  人  臺灣臺南地方法院檢察署檢察官
被      告  鍾中元
上列被告因過失致死案件，經檢察官提起公訴（99年度偵字第10
147號），被告就被訴事實為有罪之陳述，本院裁定進行簡式審
判程序，判決如下：
    主    文
鍾中元因過失致人於死，處有期徒刑陸月，如易科罰金，以新臺
幣壹仟元折算壹日。緩刑貳年。
    事    實
一、鍾中元僅持有普通小型車駕駛執照，於民國99年3月25日上
    午10時許，越級駕駛車牌號碼BY5-115號重型機車，沿臺南
    縣永康市○○路北往南行駛，於同日10時22分許，行經臺南
    縣永康市○○路217巷附近時，本應注意車前狀況，並隨時
    採取必要之安全措施，而依當時天候晴朗、日間自然光線、
    柏油路面乾燥無缺陷、道路上未有任何障礙物、視距良好之
    情形，客觀上並無不能注意之情事，竟疏未注意車前狀況，
    未留意前方動態而貿然前行，適有行人桂邱竹英行至該處，
    亦未注意行人穿越道路時，應注意左右有無來車，始可小心
    迅速穿越，而由西往東方向橫越忠孝路，鍾中元見狀因煞避
    不及而撞擊桂邱竹英，致桂邱竹英倒地並受有右腎撕裂傷及
    脾臟撕裂傷、肝腎功能缺損、消化道出血之傷害，經送醫救
    治，仍於99年5月25日下午1時許不治死亡。鍾中元於肇事後
    ，在未有偵查犯罪職務之機關或公務員發覺其為犯罪人前，
    即向處理本件道路交通事故而尚不知肇事者為何人之臺南縣
    警察局永康分局交通事故處理小組警員供承其肇事犯罪，自
    首並接受裁判。
二、案經桂邱竹英之子乙○○訴由臺南縣警察局永康分局報請臺
    灣臺南地方法院檢察署檢察官偵查起訴。
    理    由
一、本件係經被告鍾中元就被訴之犯罪事實為有罪之表示，而經
    本院裁定以簡式審判程序加以審理，依刑事訴訟法第273條
    之2、第159條第2項之規定，不適用傳聞法則有關限制證據
    能力之相關規定，合先敘明。
二、上開犯罪事實，業據被告於偵訊時自承其持有小型車駕駛執
    照，但駕駛重型機車肇事一情（99年度偵字第10147號偵卷
    第7頁）及於本院審理時坦承不諱，核與被害人之子乙○○
    於警偵訊中指訴情節相符，復有臺南縣警察局永康分局道路
    交通事故現場圖1紙、道路交通事故調查報告表(一)、(二)各1份
    、被告普通小型車駕駛執照影本、證號查詢機車駕駛人資料
    、現場及車輛照片9幀、監視器翻拍照片4幀在卷可稽（見相
    驗卷第17至19頁、第36-42頁）。而被害人桂邱竹英係因本
    件車禍致肝腎功能缺損、消化道出血併敗血症、右腎撕裂傷
    及脾臟撕裂傷等傷害而不治死亡，亦據臺灣臺南地方法院檢
    察署檢察官督同法醫師相驗屬實，有相驗筆錄、相驗屍體證
    明書、檢驗報告書各1份及相驗照片31幀附卷可憑（見相驗
    卷第58-74頁）。按汽車行駛時，駕駛人應注意車前狀況及
    兩車併行之間隔，並隨時採取必要之安全措施，道路交通安
    全規則第94條第3項定有明文，而依同規則第2條第1項第1款
    之定義，該規則所指之汽車包括機器腳踏車。被告駕車行經
    上開路段，依當時情況並無不能注意之情事，卻疏未注意車
    前狀況，以便隨時採取必要安全措施，致撞擊亦疏未注意左
    右有無來車即貿然穿越馬路之行人即被害人桂邱竹英，桂邱
    竹英並因此死亡，被告之駕駛行為自有過失，且其過失行為
    與被害人桂邱竹英之死亡間有相當因果關係。雖依當時路況
    之情形下，被害人桂邱竹英亦有違反道路交通安全規則第13
    4條第6款之規定，對於其所受前揭傷害及死亡之原因，亦與
    有過失，然仍不能解免被告上開過失之責。是以，本件事證
    明確，被告之犯行堪以認定，應予依法論科。
三、核被告所為，係犯刑法第276條第1項之過失致死罪。而按汽
    車駕駛人，無駕駛執照駕車、酒醉駕車、吸食毒品或迷幻藥
    駕車、行駛人行道或行經行人穿越道不依規定讓行人優先通
    行，因而致人受傷或死亡，依法應負刑事責任者，加重其刑
    至2分之1，且車輛係指在道路上以原動機行駛之汽車，包括
    機器腳踏車在內，道路交通管理處罰條例第86條第1項、第3
    條第8款分別定有明文，且上開規定所稱汽車駕駛人「無照
    駕車」之情形，除「未領有駕駛執照駕車」外，應包括「持
    較低等級車類之駕駛執照而駕駛較高等級車類」之情形在內
    （最高法院82年度臺上字第203號、85年度臺上字第2942號
    裁判要旨參照）。查本件被告當時僅持有普通小型車駕駛執
    照之事實，為被告所坦承不諱，並與前開道路交通事故調查
    報告表(二)、被告普通小型車駕駛執照影本、證號查詢機車駕
    駛人資料相符，是堪信為真實，依道路交通安全規則第61條
    第1項第4款規定，已領有小型車駕駛執照者，得駕駛輕型機
    器腳踏車，但被告卻越級駕駛重型機車，應屬無照駕車，並
    因而致人死亡，依法應負刑事責任者，依道路交通管理處罰
    條例第86條第1項之規定，自應依法加重其刑。被告於肇事
    後，在未有偵查犯罪職務之機關或公務員發覺其為犯罪人前
    ，即向處理本件道路交通事故而尚不知肇事者為何人之臺南
    縣警察局永康分局交通事故處理小組警員供承其肇事犯罪，
    自首並接受裁判等情，有臺南縣警察局道路交通事故肇事人
    自首情形紀錄表1紙在卷足憑（見相驗卷第33頁），爰依刑
    法第62條前段之規定減輕其刑，其刑同時有加重及減輕事由
    ，應依法先加重後減輕之。爰審酌被告之素行尚可，有臺灣
    高等法院被告前案紀錄表在卷可稽，生活狀況、智識程度（
    高中畢業），被告及被害人間之過失情節與程度，且被告業
    已與被害人桂邱竹英之家屬達成和解賠償其等之損害，有臺
    南縣永康市調解委員會99民調字第239號調解書1份存卷可按
    （見臺灣臺南地方法院檢察署99年度偵字第10147號卷第11
    頁），暨被告犯罪後坦承犯行，態度尚佳等一切情狀，量處
    如主文所示之刑，並諭知易科罰金之折算標準。末查，被告
    前未曾因故意犯罪受有期徒刑以上刑之宣告，有臺灣臺南地
    方法院檢察署刑案資料查註紀錄表及臺灣高等法院被告前案
    紀錄表各1份在卷可憑，其因一時失慮致犯本罪，且已與被
    害人家屬達成和解賠償損害，信被告經此科刑之教訓，已足
    資警惕，應無再犯之虞，本院因認被告所受宣告之刑，以暫
    不執行為適當，併予宣告緩刑2年，以啟自新。
據上論斷，應依刑事訴訟法第273條之1第1項、第299條第1項前
段，刑法第276條第1項、第62條前段、第41條第1項前段、第74
條第1項第1款，道路交通管理處罰條例第86條第1項，刑法施行
法第1條之1，判決如主文。
本案經檢察官甲○○到庭執行職務。
中    華    民    國    99    年    10    月    12    日
                        交通法庭  法  官  黃聖涵
以上正本證明與原本無異。
如不服本判決應於收受本判決後10日內向本院提出上訴書狀，並
應敘述具體理由。其未敘述上訴理由者，應於上訴期間屆滿後20
日內向本院補提理由書狀（均須按他造當事人之人數附繕本）「
切勿逕送上級法院」。
                                  書記官  吳揆滿
中    華    民    國    99    年    10    月    12    日
附錄論罪科刑法條：
刑法第276條第1項：
因過失致人於死者，處二年以下有期徒刑、拘役或二千元以下罰
金。

司法院資訊處製作；財團法人民間司法改革基金會備份。
